【裁判字號】    99,上訴,1328
【裁判日期】    990608
【裁判案由】    違反槍砲彈藥刀械管制條例
【裁判全文】
臺灣高等法院刑事判決                99年度上訴字第1328號
上  訴  人
即  被  告  甲○○
選任辯護人  陳昭全律師
上列上訴人即被告因違反槍砲彈藥刀械管制條例案件，不服臺灣
板橋地方法院98年度訴字第4687號，中華民國99年3 月11日第一
審判決（起訴案號：臺灣板橋地方法院檢察署98年度偵字第2951
4 號），提起上訴，本院判決如下：
    主  文
上訴駁回。
甲○○緩刑參年，並應向公庫支付新臺幣伍萬元。
    事  實
一、甲○○明知具有殺傷力之空氣槍，為槍砲彈藥刀械管制條例
    所列管之違禁物，未經許可不得持有，竟於民國94年下半年
    某日，在臺北縣林口鄉○○○路旁，向真實姓名年籍及住所
    均不詳之攤商，以不詳價格（起訴書誤載為新臺幣1200元）
    ，購得具有殺傷力並含狙擊鏡之空氣長槍1 支（槍身烙印編
    號0000000 ，起訴書誤載「工字牌LQ23型」，經鑑定槍枝管
    制編號0000000000，下稱空氣長槍）供其把玩，並於使用後
    ，置放在臺北縣樹林市○○街○ 段33巷59號2 樓住處；嗣於
    98年10月22日17時45分許，在其上址住處為警查獲，並扣得
    上開空氣長槍1 支，因而得悉上情。
二、案經臺北縣政府警察局樹林分局報請臺灣板橋地方法院檢察
    署檢察官偵查起訴。
    理  由
壹、程序方面：
一、按現行刑事訴訟法關於「鑑定」之規定，除選任自然人充當
    鑑定人外，另設有囑託機關鑑定制度。依同法第198 條、第
    208 條規定，不論鑑定人或鑑定機關（團體），固均應由法
    院、審判長、受命法官或檢察官視具體個案之需要而為選任
    、囑託，並依同法第206 條規定，提出言詞或書面報告，始
    符合同法第159 條第1 項所定得作為證據「法律有規定」之
    情形，否則所為之鑑定仍屬傳聞證據，然對於司法警察機關
    調查中之案件，或有量大或有急迫之情形，為因應實務之現
    實需求，認為當然有鑑定之必要者，基於檢察一體原則，得
    由該管檢察長對於轄區內之案件，以事前概括選任鑑定人或
    囑託鑑定機關（團體）之方式，俾便轄區內之司法警察官、
    司法警察對於調查中之此類案件，得即時送請事前已選任之
    鑑定人或囑託之鑑定機關（團體）實施鑑定，以求時效。此
    種由檢察機關概括選任鑑定人或概括囑託鑑定機關（團體）
    ，再轉知司法警察官、司法警察於調查犯罪時參考辦理之作
    為，法無明文禁止，係為因應現行刑事訴訟法增訂傳聞法則
    及其例外規定之實務運作而為，此為本院辦案職務上所已知
    之事實。此種由司法警察官、司法警察依檢察官所概括選任
    之鑑定人或囑託鑑定機關、團體所為之鑑定結果，與檢察官
    選任或囑託為鑑定者，性質上並無差異，同具有證據能力。
    查內政部警政署刑事警察局為臺灣高等法院檢察署檢察長概
    括選任為「槍彈有無殺傷力之鑑定」之鑑定機關，已為臺灣
    高等法院檢察署92年9 月9 日檢文允字第0921001203號函所
    明示，是本案承辦之臺北縣政府警察局樹林分局依前開函文
    所為概括選任鑑定機關之意旨，於偵查之前階段，將查扣之
    槍枝送請內政部警政署刑事警察局進行鑑定，該局因此所出
    具之98年11月10日刑鑑字第0980149986號槍彈鑑定書，參照
    上述說明，自有證據能力。
二、本院以下援引之證據資料，其中關於刑事訴訟法第164 條第
    2 項規定，證物如為文書部分，係屬證物範圍。該等可為證
    據之文書，已經依法踐行調查證據之程序，即提示或告以要
    旨，自具有證據能力。而有關被告以外之人於審判外之書面
    陳述，被告及檢察官均不爭執其證據能力，本院審酌該等書
    面作成時之狀況，認並無不宜作為證據之情事，依刑事訴訟
    法第159 條之5 第2 項規定，自得作為證據。
貳、實體方面：
一、訊據被告甲○○固坦承於上開時、地購得上開空氣長槍1 支
    並持有之事實，惟矢口否認上開犯行，辯稱：伊購買空氣槍
    當時，店家說是合法的，伊以為是玩具槍，不知道上開空氣
    長槍有殺傷力云云。經查：
  (一)本件被告於上開時、地購得上揭空氣長槍1 支並持有，嗣為
    警查扣之事實，業據被告於警詢、偵查、原審及本院審理中
    供述甚詳，復有臺北縣政府警察局樹林分局扣押筆錄及扣押
    物品目錄表各1 份在卷可稽（偵查卷第6 至8 頁），及有上
    開空氣長槍1 支扣案可資佐證。又上開槍枝經送臺北縣政府
    警察局初步鑑定，該槍枝係屬空氣槍枝，檢視槍枝之動力模
    式係採壓縮彈簧帶動活塞壓縮氣體，槍枝可發射直徑4.5 MM
    之鉛彈彈丸，另以監測版（鋁板）試射結果可完全貫穿（單
    位面積已超過l6焦耳/平方公分） ，有臺北縣政府警察局氣
    體動力式槍枝（空氣槍）動能初篩報告表及槍枝初步檢視報
    告表各1 份在卷可查（偵查卷第12至16頁）。上開空氣長槍
    另送內政部警政署刑事警察局鑑驗（槍枝管制編號00000000
    00），鑑驗方法係採檢視法、性能檢驗法及動能測試法，鑑
    驗結果研判係口徑4.5 mm空氣槍，未發現國別及廠牌，槍管
    上具有CAL.4.5mm及0000000等字樣，以彈簧帶動活塞壓縮氣
    體為發射動力，經以鉛彈測試三次，其中鉛彈（直徑4.5 MM
    、重量0.54g） 最大發射速度為205公尺/秒，計算其動能為
    11焦耳，換算其單位面積動能為69焦耳/平方公分； 殺傷力
    相關數據：依日本科學警察研究所之研究結果，彈丸單位面
    積動能達20焦耳/平方公分則足以穿入人體皮肉層等情， 有
    內政部警政署刑事警察局98年11月10日刑鑑字第0980149986
    號鑑驗書〈含照片4 張〉在卷足憑（偵查卷27、28頁）。是
    被告所持有之上開空氣長槍1 支具有殺傷力甚明。
  (二)被告雖辯稱：購買上開空氣長槍，以為是合法玩具槍，不知
    該該槍枝具有殺傷力云云。惟查被告業於警詢供稱：我買回
    空氣槍後，有一次因為我打銅彈卡在槍管裹，我就將槍枝拿
    去土城路邊的攤販修理，回來以後力量就大一些，當時我花
    了1200元等語（偵查卷第4 頁）；另於偵查中陳稱其使用上
    開空氣長槍打過小瓶蓋等語（偵查卷第20頁）；徵以扣案之
    空氣長槍係以彈簧帶動活塞壓縮氣體為發射動力，且經鉛彈
    測試，具足以傷人的動能，已如前述，與一般塑膠槍管玩具
    槍係以撞針推動、以BB彈作為彈丸，不致造成人身傷害者，
    截然有別。況且，依被告所供述之內容，其有檢視扣案槍枝
    之構造，也曾試射過，足見其對於該槍枝之構造及動能強弱
    程度亦有相當瞭解，其空言辯稱不知具有殺傷力云云，亦難
    採信。
  (三)綜上所述，被告前揭所辯均非可採，是本案事證明確，被告
    未經許可而持有具殺傷力槍枝之犯行，洵堪認定，應予依法
    論科。
二、未經許可持有手槍，其持有之繼續係行為之繼續，即一經持
    有手槍，罪已成立，其完結繼續至持有行為終了時為止（參
    照最高法院88年第8 次刑事庭會議決議）。期間法律縱有變
    更，其行為雖繼續實施至新法施行以後，然與犯罪後法律有
    變更之情形不同，不生新舊法比較適用問題（參照最高法院
    95年度臺上字第2250號判決）。被告雖自94年下半年某日起
    即持有扣案具有殺傷力之改造空氣槍1 支，惟經警於98年10
    月22日下午17時45分許查獲前，被告未經許可持有改造空氣
    槍之行為仍繼續中，其持有行為終了時點為98年10月22日，
    是刑法於94年2 月2 日修正公布，於95年7 月1 日施行，惟
    依上開說明，仍不生行為後法律變更之新舊法比較問題，應
    適用其行為終了時之修正後刑法相關規定論處。
三、核被告所為，係犯槍砲彈藥刀械管制條例第8 條第4 項之未
    經許可持有可發射子彈具有殺傷力之改造空氣槍罪。刑事審
    判旨在實現刑罰權之分配的正義，故法院對有罪被告之科刑
    ，應符合罪刑相當之原則，使輕重得宜，罰當其罪，以契合
    社會之法律感情，故刑法第57條明定科刑時應審酌一切情狀
    ，尤應注意該條所列10款事項以為科刑輕重之標準，並於同
    法第59條賦予法院以裁量權，如認犯罪之情狀可憫恕，認科
    以最低度刑仍嫌過重者，得酌量減輕其刑，俾使法院就個案
    之量刑能斟酌至當。所謂犯罪之情狀者，係指審酌其犯罪有
    無可憫恕之事由，即有無特殊之原因與環境，在客觀上足以
    引起一般同情，暨宣告法定低度刑是否猶嫌過重，以為判斷
    ，最高法院38年度臺上字第16號、45年度臺上字第1165號、
    51年度臺上字第899 號分別著有判例。經查：
  (一)被告現任職民營鋼鐵公司，業據被告供承在卷，並有在職證
    明在卷為憑（原審卷第45頁）。其有正當職業，而被告購買
    上開具有殺傷力之改造空氣槍，動機在於觀賞把玩興趣，並
    無犯罪之意圖，此觀被告自94年下半間某日持有扣案槍枝至
    遭查獲時止，約三、四年期間均未持以犯案自明，故被告與
    一般擁槍自重者難以比擬。
  (二)被告育有兩名幼女，其妻為家庭主婦，無資力負擔家計等情
    ，有被告戶籍謄本在卷可憑（原審卷第46至47頁），足認被
    告家庭經濟全憑被告獨立支撐，倘其入監服刑，將致全家生
    活無著，徒生更多社會問題，衡諸一般社會客觀情事，本案
    科以被告法定最輕本刑有期徒刑三年，猶嫌過重，且不符合
    罪刑之相當性及比例原則，應依刑法第59條規定減輕其刑。
四、原審同此認定，而依槍砲彈藥刀械管制條例第8 條第4 項，
    刑法第11條前段、第59條、第42條第3 項、第38條第1 項第
    1 款各規定，於審酌被告有正當職業工作，此次因一時失慮
    ，任意購買具有殺傷力之空氣長槍觀賞把玩，及持有空氣槍
    之犯罪目的、手段，犯後態度尚佳等一切情狀，並衡酌被告
    持有上開槍枝尚無其他不法行為，亦未造成公眾或他人現實
    之惡害，此與一般持有槍、彈用於犯罪之徒相比，被告實際
    惡性尚屬輕微，是以本件犯罪之具體情狀觀之，認為確屬情
    輕法重，客觀上足以引起社會一般人之同情而堪可憫恕，縱
    科以最輕之三年有期徒刑，猶嫌過重，爰依刑法第59條規定
    酌減其刑，量處有期徒刑一年十月，併科罰金三萬元，罰金
    如易服勞役以新臺幣一千元折算一日，暨扣案之改造空氣槍
    1 支（含狙擊鏡，槍枝管制編號：0000000000）係違禁物，
    應依刑法第38條第1 項第1 款規定予以宣告沒收，核其認事
    用法俱無違誤，量刑亦甚允洽，是被告仍執陳詞上訴指摘原
    判決不當，為無理由，應予駁回。
五、被告前雖有竊盜前案經判處有期徒刑八月確定，惟已於75年
    4 月10日執行完畢，此後除本案外即無故意再犯罪而受有期
    徒刑以上刑宣告，有本院被告前案紀錄表在卷可按（本院卷
    第23頁）。本件僅因觀賞把玩興趣持有該具有殺傷力之改造
    空氣槍，致誤蹈法網，情節並非惡重，況被告家庭經濟現全
    憑其獨立支撐，足認經此科刑教訓，日後當知所警惕而無再
    犯之虞，本院認其所受上開刑之宣告，以暫不執行為適當，
    爰依刑法第74條第1 項第2 款規定宣告緩刑三年，並依同法
    第74條第2 項第4 款規定命被告應向公庫支付新臺幣五萬元
    ，以勵自新。
據上論斷，應依刑事訴訟法第368 條，刑法第74條第1 項第2 款
、第2 項第4 款，判決如主文。
本案經檢察官陳明光到庭執行職務。
中    華    民    國    99    年    6     月     8    日
                  刑事第四庭  審判長法  官  陳筱珮
                                    法  官  陳玉雲
                                    法  官  邱滋杉
以上正本證明與原本無異。
如不服本判決，應於收受送達後10日內向本院提出上訴書狀，其
未敘述上訴之理由者，並得於提起上訴後10日內向本院補提理由
書狀（均須按他造當事人之人數附繕本）。
                                    書記官  劉貞達
中    華    民    國    99    年    6     月    8     日
附錄本案論罪科刑法條全文－－
槍砲彈藥刀械管制條例第8 條：
未經許可，製造、販賣或運輸鋼筆槍、瓦斯槍、麻醉槍、獵槍、
空氣槍或第4 條第1 項第1 款所定其他可發射金屬或子彈具有殺
傷力之各式槍砲者，處無期徒刑或五年以上有期徒刑，併科新臺
幣一千萬元以下罰金。
未經許可，轉讓、出租或出借前項所列槍枝者，處五年以上有期
徒刑，併科新臺幣一千萬元以下罰金。
意圖供自己或他人犯罪之用，而犯前2 項之罪者，處無期徒刑或
七年以上有期徒刑，併科新臺幣一千萬元以下罰金。
未經許可，持有、寄藏或意圖販賣而陳列第1 項所列槍枝者，處
三年以上十年以下有期徒刑，併科新臺幣七百萬元以下罰金。
第1 項至第3 項之未遂犯罰之。

司法院資訊處製作；財團法人民間司法改革基金會備份。
